臺灣臺中地方法院民事判決　94年度訴字第836號
　　原　　　告　登基有限公司
　　法定代理人　乙○○
　　訴訟代理人　趙培宏律師
　　被　　　告　金塑企業股份有限公司
　　法定代理人　己○○
　　訴訟代理人　莊崇意律師
上當事人間請求損害賠償事件，本院於民國94年9月22日言詞辯
論終結，判決如下：
    主      文
被告應給付原告新台幣壹佰貳拾貳萬柒仟玖佰伍拾玖元，及自民
國94年4月13日起至清償日止，按週年利率5%計算之利息。
原告其餘之訴駁回。
訴訟費用（除減縮部分外）由被告負擔49%，餘由原告負擔。
本判決原告勝訴部分，於原告以新台幣肆拾萬玖仟元為被告供擔
保後，得為假執行；但被告如以新台幣壹佰貳拾貳萬柒仟玖佰伍
拾玖元，為原告預供擔保後，得免為假執行。
原告其餘假執行之聲請駁回。
    事實及理由
甲、程序部分
壹、按訴狀送達後，原告不得將原訴變更或追加他訴，但擴張或
    減縮應受判決事項之聲明者，不在此限，民事訴訟法第255
    條第1項第3款定有明文。
貳、查本件原告起訴時，係請求被告給付新台幣（下同）2,773,
    886元，及自起訴狀繕本送達翌日即民國94年4月13日起至清
    償日止，按年息5%計算之利息；嗣原告於94年6月7日具狀，
    以就被告主張原告積欠之貨款與被告退還原告購買押頭之價
    金293,712元（即退還有瑕疵之押頭共71,637支之價金）抵
　　銷，而不再請求被告給付前開293,712元，僅請求被告給付
  　2,480,174元，及自起訴狀繕本送達翌日即94年4月13日起至
　　清償日止，按年息5%計算之利息，顯屬減縮應受判決事項之
  　聲明，合於前揭條文之規定，是其所為訴之聲明減縮，自應
    予以准許。
乙、實體部分
壹、原告主張：一、原告曾向被告購買容器押頭裝置於原告所生
    產之洗髮精、潤髮乳、沐浴乳、洗手乳等商品上，然因前開
    押頭原料品質不佳而有龜裂等瑕疵，致造成原告所生產前開
    洗髮精等產品發生滲漏情形，而遭廠商退貨。被告自應依民
    法第360條、第227條、第216條等規定，對原告負買賣物瑕
    疵擔保責任之損害賠償責任及不完全給付之債務不履行損害
    賠償責任，爰請求被告賠償財產上損害共1,880,174元。其
    中（一）原告遭廠商退貨所受損害：共1,209,274元。蓋原
    告因被告前開債務不履行而遭廠商退貨之金額共1,209,274
    元，自應由被告賠償。（二）原告因庫存商品29,000瓶重新
    包裝所受之損害292,900元：蓋原告除退還前開有瑕疵之押
    頭共71,637支外，另有庫存商品29,000瓶因被告出售之押頭
    有瑕疵而須重新包裝，亦據被告以文件承認（原證二），原
    告因而重新購入押頭29,000支、每支押頭單價為4‧1元，重
    新包裝收縮膜之材料與工資合計每支2元，重新換裝押頭之
    工資每支4元，故原告因而受有292,900元之損害，自應由被
    告賠償。且由原證七（參閱被證二編號4）函內所載被告同
    意不良瓶每瓶之更換工資為11元，足證原告請求每瓶以10‧
    1元計算重新包裝之損害賠償金額，自屬有據。被告對原告
    當時所提原證二所載庫存29,000瓶既無異議（係原告之法定
    代理人與被告公司總經理楊明聰共同至原告之倉庫清點確認
    後之數據），其事後否認即不足採。且原告之商品係裝箱分
    送至各銷售商處販售，每1箱內如有1瓶發生滲漏即會污染他
    瓶致無法販售。（三）原告向訴外人永裕塑膠工業股份有限
    公司（以下簡稱為永裕公司）所購買之4萬瓶空瓶因而無法
    使用所受之損害378,000元：蓋原告為配合被告所出售之押
    頭而曾向永裕公司購買空罐8萬瓶，然第一批4萬瓶空罐因被
    告所生產押頭之前開瑕疵遭廠商退貨後，廠商不願繼續向原
    告訂購商品，致原告向永裕公司訂購之另外4萬瓶空罐無法
    使用，且因空瓶已印上商品名稱，亦無法挪作他用，復因該
    批空瓶已逾使用保存期間，原告因而受有378,000元之損害
    （原證四），應由被告賠償。二、另因被告前開不完全給付
    而致原告遭廠商大量退貨並不願繼續進貨，導致原告所生產
    之產品出貨數量下滑而損失慘重，影響原告商譽信用甚鉅，
    原告自得依民法第227條之1準用同法第195條第1項之規定，
    請求被告賠償非財產上之損害60萬元。三、對被告抗辯之陳
    述：（一）原告並未承認所受領之系爭標的物。蓋原告已通
    知被告系爭容器押頭有瑕疵，並無怠於通知之情事。至被告
    雖曾以存證信函通知原告將產品集中清點，但此非原告之義
    務；況原告已於發現瑕疵後立即通知被告，被告亦坦承有瑕
    疵，自不得視為原告承認所受領之物。（二）被告自認系爭
    買賣係屬種類之債，及系爭容器押頭之瑕疵，故系爭容器押
    頭於交付特定前即已存在瑕疵，且可歸責於被告，則依最高
    法院77年第7次民事庭會議決議，出賣人即被告除應負物之
    瑕疵擔保責任外，並應負不完全給付之債務不履行責任。況
    本件買賣之債已因被告之給付行為而特定，被告亦不得以他
    物代替給付。（三）被告交付系爭押頭後，業經原告裝瓶完
    成並部分對外銷售，且原告更對有瑕疵之押頭，另向其他廠
    商購買押頭更換，故被告之不完全給付無法補正（縱被告補
    正，對原告已無利益），顯構成給付不能及加害給付，原告
    亦得據此而請求系爭損害賠償。（四）被告對原告當時所提
    出原證二所載庫存29,000瓶既無異議，其事後否認即不足採
    。且原告之商品係裝箱分送至各銷售商處販售，每1箱內如
    有1瓶發生滲露即會污染他瓶致無法販售。（五）廠商退貨
    收回部分，其中關於潤髮乳、乳液部分，因產品外漏沾染雜
    質無法使用，業已丟棄。洗髮乳、沐浴乳部分，已集中於大
    桶內，被告若於賠償後且有需要，原告願讓與被告。（六）
    否認被告所主張所退回瑕疵部分之71,367支，曾扣款298,78
    7元之事實。至系爭折讓證明單部分，乃因被告產品瑕疵致
    原告廠商退貨，原告當時並不知係被告產品瑕疵所產生之普
    遍現象，直至93年6月間，原告所屬員工戊○○與被告公司
    之總經理楊明聰至金和億公司查看後，始確認係因被告產品
    瑕疵所產生之普遍現象。故在93年6月之前原告退貨後，始
    開出前開折讓證明單。（七）名譽權與信用權俱屬民法第19
    5條第1項前段所稱之重大人格法益，並非同條項後段之其他
    人格法益，其所受損害不須情節重大；況前開瑕疵退貨之71
    ,367 支，並非僅占兩造總交易額之0.03%而係37%；且封箱
    後如有1支押頭發生滲漏，將使全箱產品無法販售，並非僅
    退貨之71,367支，足見原告所受商譽及信用損失嚴重。（八
    ）被告本應退還原告購買押頭之價金共293,712元。蓋被告
    曾以文件（原證二）自承原告向其所購買而有瑕疵之押頭共
    71,637支業已退還被告，而原告向被告購買時之每支押頭單
    價為4‧1元，故被告應退還原告之買賣價金共293,712元，
    但與被告所主張原告積欠之貨款抵銷後，此部分原告不再請
    求被告給付。且系爭容器押頭既有可歸責於被告之瑕疵，原
    告請求退還已給付之價金，於法有據。並否認原告尚積欠被
    告貨款30,694元之事實，該貨款自始就不存在。四、爰依民
    法第360條、第227條、第216條、第227條之1等所規定之賣
    賣物瑕疵擔保責任之損害賠償責任、不完全給付之債務不履
    行損害賠償責任之法律關係，請求被告賠償前開金額及其法
    定遲延利息等語。並聲明：（一）被告應給付原告2,480,17
    4元，及自起訴狀繕本送達翌日即94年4月13日起至清償日止
    ，按年息5%計算之利息。（二）訴訟費用由被告負擔。（三
    ）願供擔保，請准宣告假執行。
貳、被告則以：一、否認原告所主張事實之真正。二、被告於93
    年6月30日，曾以明細表詳列兩造自91年8月27日起之交貨內
    容及原告主張瑕疵退貨之數量（即未使用共63,748支，已沾
    溶液7,619支，合計71,367支），當時原告並未主張有其他
    庫存或尚未清點物品之瑕疵。被告更於93年10月21日委託律
    師以存證信函催告原告，若認有瑕疵品，請其於15日內將產
    品退回清點，惟原告於93年10月22日收受存證信函後均無回
    應，亦未將檢查結果告知被告，則被告既未保證系爭貨品之
    品質，原告又怠於檢查，依民法第356條之規定，應視為原
    告承認所受領之物，原告自不得再主張被告應負瑕疵擔保責
    任或債務不履行之責任。三、原告雖將前開瑕疵部分之71,3
    67支退回與被告，但被告已自貨款中扣款298,787元，原告
    並開立折讓證明單交付被告，原告再行請求賠償，自屬無據
    。四、兩造交易之前開商品尚未特定，僅為種類之債，且無
    保證品質之約定，原告僅得請求解除契約、減少價金或另行
    交付同種類之物，而不得依民法第360條之規定，請求損害
    賠償。故種類之債縱有瑕疵，亦屬可補正，況被告已另行交
    付無瑕疵之物，業如前述。五、原告所請求之各項金額，亦
    均無理由。（一）原告主張遭廠商退貨所受損害共1,209,27
    4元部分：否認原告遭廠商退貨而受損失事實之真正，並否
    認原證三私文書之真正；系爭產品視為無瑕疵已如前述，原
    告請求自無理由。況廠商退貨原因不一，不能一概主張係因
    被告產品之瑕疵所致。又依銷貨分類簿等之記載（被證二編
    號1至7），兩造瑕疵爭議均已處理補正。原告所主張廠商退
    貨部分業經丟棄，無從證明係被告產品瑕疵而遭退貨。（二
    ）原告主張因庫存商品29,000瓶重新包裝所受之損害292,90
    0元部分：否認原告所主張因庫存商品29,000瓶重新包裝所
    受之損害292,900元事實之真正。原告所提原證二雖記載被
    告認同原告庫存29,000瓶，惟兩造並未會同清點，且庫存並
    非即有瑕疵。於93年6月30日，被告曾以明細表詳列兩造自
    91年8月27日起之交貨內容及原告主張瑕疵退貨之數量（即
    未使用共63,748支，已沾溶液7,619支，合計71,367支）後
    ，原告如主張尚有其他瑕疵品，衡情應盡速會同清點，惟其
    仍未為之，顯見其事後主張之不實，原告就此部分之請求，
    即無理由。（三）原告請求前開4萬瓶空瓶無法使用所受之
    損害378,000元部分亦無理由。蓋縱認被告所出售之前開押
    頭有瑕疵，原告非不得向其他公司購買以資運用，故空瓶與
    被告無關，原告亦不得向被告求償。況原告不再生產該產品
    ，亦恐有其他因素，不可歸責於被告。（四）前開瑕疵退貨
    之沾染溶液部分為7,619支僅占兩造總交易額之0.03%，且均
    已回收，應不致影響原告之商譽及信用，且情節亦非重大，
    原告請求非財產上之損害賠償，亦屬無據。六、原告尚積欠
    被告貨款共30,694元，如認被告應負損害賠償責任，則被告
    主張抵銷。至原告主張被告應退還其購買押頭之價金共293,
    71 2元部分：因92年8月21日、12月29日所退35,736支部分
    ，已於92年補貨完畢；而93年3月至6月間退貨35,631支部分
    ，被告業以被證一所示93年1至6月之貨款抵扣完畢，原告再
    為請求，自無理由等語，資為抗辯。並聲明：（一）原告之
    訴及假執行之聲請均駁回。（二）訴訟費用由原告負擔。（
    三）如受不利之判決，願供擔保請准免為假執行。
參、兩造不爭之事實
一、原告向被告購買容器押頭裝置於原告所生產之洗髮精、潤髮
    乳、沐浴乳、洗手乳等商品上，然因前開部分押頭有龜裂等
    瑕疵，致造成原告所生產前開洗髮精等產品發生滲漏情形。
二、被告於93年10月21日委託律師以存證信函通知原告，若認有
    瑕疵品，請其於15日內將產品集中清點，而原告於93年10月
    22日收受前開存證信函。
三、原告曾將系爭容器押頭瑕疵部分之71,367支退回與被告。
四、被告於94年4月12日收受本件起訴狀繕本。
五、原告於93年11月19日寄發存證信函與被告請求損害賠償，被
    告於93年11月22日收受該存證信函。
肆、得心證之理由
一、查前開兩造不爭之事實，既為兩造所不爭，並有出貨數量統
    計表、證明書、存證信函、本院送達證書在卷可證，自堪信
    為真實。
二、按因可歸責於債務人之事由，致為不完全給付者，債權人得
    依關於給付遲延或給付不能之規定行使其權利；因不完全給
    付而生前項以外之損害者，債權人並得請求賠償，民法第22
    7條定有明文。次按債務人負有依債務本旨為給付之義務，
    違背債務之本旨為給付，為瑕疵給付或加害給付，即屬不完
    全給付，是以債務人如主張其已為完全給付，當由其負證明
    之責，雖債權人於受領給付後，以債務人給付不完全為由，
    請求債務人損害賠償，關於給付不完全之點，應轉由債權人
    負舉證責任，惟不完全給付，非有可歸責於債務人之事由，
    為債務人免責要件，故債務人以不完全給付係因非可歸責於
    己之事由所致為抗辯，就此仍應由債務人證明之。另按損害
    賠償，除法律另有規定或契約另有訂定外，應以填補債權人
    所受損害及所失利益為限；依通常情形，或依已定之計畫、
    設備及其他特別情事，可得預期之利益，視為所失利益，民
    法第216條亦有規定。則：
（一）本件應先審究者，乃原告是否因系爭押頭瑕疵而遭廠商退
      貨並受有損害共1,209,274元？
  １、查原告向被告購買容器押頭裝置於原告所生產之洗髮精、
      潤髮乳、沐浴乳、洗手乳等商品上，然因前開部分押頭有
      龜裂等瑕疵，致造成原告所生產前開洗髮精等產品發生滲
      漏情形，業如前述。次查原告因被告前開容器押頭瑕疵致
      遭廠商退貨共1,209,274元之事實，亦有被告之傳真函、
      退貨廠商及退貨金額清單可證，並經證人丁○○、丙○○
      、戊○○、甲○○結證屬實，則原告依民法第22 7條、第
      216條等規定請求被告賠償1,209,274元，自屬有據。
  ２、按種類之債，於債務人交付其物之必要行為完結後，其物
      即為特定給付物，且特定時即存有瑕疵者，出賣人應負不
      完全給付之債務不履行責任。查原告向被告購買之系爭容
      器押頭既已裝置於前開商品上出售而遭退貨，則被告即債
      務人交付其物之必要行為完結，系爭容器押頭即為特定給
　　　付物，且特定時即存有瑕疵，均可認定。而被告補正後之
  　　給付於原告即買受人無利益，原告亦得拒絕受領而請求賠
    　償因不履行而生之損害。故被告抗辯系爭容器押頭尚未特
  　　定，僅為種類之債，亦屬可補正，原告不得請求損害賠償
    　云云，自不可取。
　３、再查被告抗辯所退回瑕疵部分之71,367支，曾扣款298,78
　　　7元之事實，為原告所否認，被告亦未舉證證明，其抗辯
  　　自不可採。至系爭折讓證明單，僅足證明貨款欲折讓之事
      實，至是否折讓或是否自系爭損害賠償金額中扣除，均無
      法依折讓證明單證明，故系爭折讓證明單亦不足證明被告
      得請求減免前開賠償之事實，被告抗辯亦不可取。
（二）次應審究者、乃原告是否因系爭押頭瑕疵致庫存商品29,0
       00瓶重新包裝而受損害292,900元？
  １、查原告因系爭押頭瑕疵致庫存商品1,850瓶重新包裝，每
      瓶更換工資為11元，有函（原證七）可證，自堪信為真實
      。至其餘27,150瓶部分，既為被告所否認，而原告所提之
      出貨數量統計表（原證二），亦未記載是否有瑕疵或因有
      瑕疵而須重新包裝，自不足為有利原告之認定，此外，原
      告未舉證證明其餘27,150瓶有瑕疵而須重新包裝，則原告
      僅可請求前開1,850瓶重新包裝而受之損害，應可認定。
  ２、按當事人已證明受有損害而不能證明其數額者，法院應審
      酌一切情況，依所得心證定其數額，民事訴訟法第222條
      第2項定有明文。則本院參酌前開函（原證七）所載每瓶
      更換工資為11元等情，因認原告請求每瓶以10‧1元計算
      重新包裝之損害賠償金額，為有理由，故被告就此部分應
      賠償原告18,685元（計算方式：1,850×10‧1＝18,685）
      ；至超出此部分之其餘請求，原告依民法第360條、第227
      條規定請求被告賠償，均屬無據。
（三）第應審究者，乃原告是否因系爭押頭瑕疵致向永裕公司所
      購買之4萬瓶空瓶無法使用，致受損害378,000元？
  １、按損害賠償之債，以有損害發生及有責任原因之事實，並
      二者之間，有相當因果關係為成立要件；亦即，損害為責
      任原因之事實所生之結果，賠償義務人始負賠償責任，若
      非責任原因事實所生之結果，縱有損害，亦不負責。
  ２、查原告主張因系爭押頭瑕疵致向永裕公司所購買之4萬瓶
      空瓶無法使用致受損害378,000元之事實，業為被告所否
      認，且原告所提之統一發票僅足證明向永裕公司購買前開
　　　4萬空瓶之事實，另參酌系爭押頭瑕疵致原告之庫存商品
  　　1,850瓶重新包裝等前開事實，則為何原告無法使用或重
      新包裝該4萬空瓶，原告既無法舉證證明該4萬空瓶是否確
      因系爭押頭瑕疵致無法使用，其請求被告給付此部分之損
      害賠償，亦屬無據。
（四）另應審究者，乃原告是否因系爭押頭瑕疵而致遭廠商大量
      退貨，並不願繼續進貨，導致原告商譽信用受損？亦即，
      原告是否得依民法第227條之1準用同法第195條第1項之規
      定，請求被告賠償非財產上之損害60萬元？
  １、按債務人因債務不履行，致債權人之人格權受侵害者，準
      用第192條至第195條及第197條之規定，負損害賠償責任
      ，固為民法第227條之1所明定。然公司係依法組織之法人
      ，其名譽或信用遭受損害，無精神上痛苦之可言，登報道
      歉已足回復其名譽，自無依民法第195條第1項規定請求精
      神慰藉金之餘地（最高法院62年度台上字第2806號判例參
      照）。
  ２、查原告縱因系爭押頭瑕疵而遭廠商大量退貨，致商譽信用
      受損，然依前開說明，原告亦不得依民法第227條之1準用
      同法第195條第1項之規定，請求被告賠償非財產上之損害
      即慰撫金60萬元，原告前開請求，亦屬無據。
（五）復應審究者，乃原告是否尚積欠被告貨款共30,694元？被
      告得否主張與系爭損害賠償金額抵銷？
  １、按當事人主張之事實，經他造於準備書狀內或言詞辯論時
      自認者，毋庸舉證；當事人於自認有所附加或限制者，應
      否視有自認，由法院審酌情形斷定之，民事訴訟法第279
      條第1、2項定有明文。查原告於起訴時，其中請求被告應
      返還購買押頭之價金293,712元（即退還有瑕疵之押頭共7
      1, 637支之價金）。嗣經被告於94年5月17日具狀抗辯，
      前開被告應退還之價金共293,712元部分，因92年8月21日
      、12月29日所退35,736支部分，已於92年補貨完畢，而93
      年3月至6月間退貨35,631支部分，被告業以被證一所示93
      年1至6月之貨款抵扣完畢，原告再為請求自無理由等語，
      有民事答辯（一）狀在卷可憑。其後原告於94年6月7日再
      具狀，以就被告主張原告積欠之貨款與被告退還原告購買
      押頭之價金293,712元（即退還有瑕疵之押頭共71,637支
      之價金）抵銷，而不再請求被告給付前開293,712元，業
      如前述。堪認被告應返還價金293,712元，且被告業以其
      他貨款抵扣完畢。兩造均未證明其前開自認與事實不符，
      亦不得撤銷前開自認，併予敘明。
  ２、另按主張法律關係存在之當事人，僅須就該法律關係發生
　　　所須具備之特別要件，負舉證之責任，至於他造主張有利
  　　於己之事實，應由他造舉證證明（最高法院48年度台上字
    　第887號判例參照）。查被告雖抗辯原告尚積欠其貨款30,
    　694元，然既為原告所否認，而被告亦未舉證證明該法律
      關係之存在，則被告抗辯以前開30,694元與系爭損害賠償
　　　金額抵銷，亦不可採。
三、綜上所述，原告依債務不履行之法律關係，請求被告賠償因
    系爭押頭瑕疵遭廠商退貨損害1,209,274元，及因系爭押頭
　　瑕疵致庫存商品1,850瓶重新包裝所受損害18,685元，合計
  　共1,227,959元，及自起訴狀繕本送達翌日即94年4月13日起
    至清償日止，按年息5%計算之利息，為有理由，應予准許；
    逾此部分之請求，為無理由，應予駁回。
四、本件原告勝訴部分，原告及被告均陳明願供擔保，聲請准予
    宣告假執行及免為假執行之宣告，經核無不符，爰均酌定相
    當之擔保金額准許併宣告之。至原告敗訴部分，其假執行之
    聲請，亦失所附麗，應予駁回，併此敘明。
五、本件事證已臻明確，兩造所為之其他主張，陳述並所提之證
    據，經審酌後，認均與本件之結論無礙，不再一一論述，併
    予敘明。
丙、據上論結：本件原告之訴，為一部有理由，一部無理由，爰
    依民事訴訟法第79條、第390條第2項、第392條第2項、第3
    項，判決如主文。
中　　華　　民　　國　　94　   年　　10　　月　　6　　日
                  民事第三庭    法  官  陳卿和
正本係照原本作成。
如對本判決上訴，須於判決送達後20日內向本院提出上訴狀。
中　　華　　民　　國　　94　　 年　　10　　月　　6　　日
                                書記官
